臺灣高等法院刑事判決　　　　　　　　96年度上訴字第1804號
　　上　訴　人
　　即　被　告　甲○○
　　　　　　　　　　　　現於台灣桃園監獄執行中
　　選任辯護人　扶助律師周承武律師
上列上訴人因違反槍砲彈藥刀械管制條例案件，不服臺灣板橋地
方法院95年度訴緝字第216號，中華民國96年3月30日第一審判決
（起訴案號：臺灣板橋地方法院檢察署89年度偵緝字第1768號）
，提起上訴，本院判決如下：
    主  文
原判決關於被告甲○○未經許可，持有可發射子彈具有殺傷力之
改造鋼筆手槍罪暨定應執行刑部分均撤銷。
甲○○共同未經許可，持有可發射子彈具有殺傷力之改造鋼筆手
槍，處有期徒刑壹年肆月，併科罰金新台幣伍萬元，罰金如易服
勞役，以新台幣壹仟元折算壹日；減為有期徒刑捌月，併科罰金
新台幣貳萬伍仟元，罰金如易服勞役，以新台幣壹仟元折算壹日
，扣案如附表編號一、二、三所示改造鋼筆手槍把、編號四所
示之改造子彈壹顆均沒收
    事  實
一、甲○○ (所犯未經許可，持有可發射子彈具有殺傷力之改造
    手槍及偽造署押罪部分已另案判決) 前於86年間因違反麻醉
    藥品管理條例案件，經原審判處有期徒刑6月確定， 因未到
    案執行經臺灣板橋地方法院檢察署通緝中，卻不知悔改，明
    知可發射子彈具有殺傷力之改造鋼筆手槍，係槍砲彈藥刀械
    管制條例管制之違禁物，非經中央主管機關許可，不得持有
    ，竟與顏永成（已另案經原審、本院判刑現上訴最高法院中
    ） 2人共同基於持有可發射子彈具有殺傷力之改造鋼筆手槍
    及改造子彈之犯意聯絡，由甲○○將經改造可發射子彈具殺
    傷力之如附表編號一、二、三所示鋼筆手槍3把（ 槍枝管制
    編號分別為：0000000000、0000000000、0000000000號）及
    具有殺傷力之改造子彈2顆（其中1顆如附表一編號四、另一
    顆經鑑驗試射）， 於89年1月22日白天交予顏永成置於其台
    北縣五股鄉○○路○段182巷17號2樓住處，嗣顏永成於89年1
    月23日某時， 在上址將其中如附表編號二所示之鋼筆手槍1
    把〔槍枝管制編號：00000 00000號〕交予林翔熙（ 檢察官
    另案認連續行為業經判決確定， 而以89年度偵字第16021號
    為不起訴處分）。嗣於89年1月25日下午23時30分許， 在上
    址，為警當場查獲，並扣得上開具有殺傷力之改造鋼筆手槍
    2把（槍枝管制編號：0000000000、0000000000號）、 改造
    子彈2顆， 並在林翔熙身上夾克左口袋內扣得上開改造鋼筆
    手槍1把（槍枝管制編號：000 0000000號）。（95年度訴緝
    字第216號部分， 原起訴書認甲○○有與顏永成改造鋼筆手
    槍事實，嗣公訴人於原審審判中已變更為上開單純持有改造
    鋼筆手槍事實）。
二、案經台北縣警察局蘆洲分局報請臺灣板橋地方法院檢察署檢
    察官偵查起訴。
    理  由
壹、證據能力：按被告以外之人於審判外之陳述， 雖不符前4條
    之規定，而經當事人於審判程序同意作為證據，法院審酌該
    言詞陳述或書面陳述作成時之情況，認為適當者，亦得為證
    據；當事人、代理人或辯護人於法院調查證據時，知有第15
    9條第1項不得為證據之情形，而未於言詞辯論終結前聲明異
    議者，視為有前項之同意，刑事訴訟法第159條之5定有明文
    。查本件被告及辯護人於本院審判時對於本案證據之證據能
    力均表示無意見（見本院96年7月19日審判程序筆錄）， 而
    本院審酌上開各該證據均依法定程序作成，並未發現有不當
    取供之情事，故認宜作為本件犯罪之證據，均有證據能力。
貳、實體方面：
一、訊據被告甲○○矢口否認共同持有系爭槍彈，並辯稱：槍彈
    非伊所有，並未交付改造鋼筆手槍及改造子彈予顏永成、林
    翔熙云云。
二、惟查：
(一)扣案如附表編號一、二、三所示改造鋼筆手槍3把（ 槍枝管
    制編號分別為：0000000000、0000000000、0000000000號）
    及改造子彈2顆，經送請內政部警政署刑事警察局鑑定， 經
    該局以性能檢驗法、試射法之鑑驗方法，其鑑定結果認：「
    一、送鑑驗鋼筆手槍3枝（槍枝管制編號：0000000000～000
    0000000），認係由金屬管車造而成之土造鋼筆型手槍， 可
    分解成兩端，前端可裝填底火、火藥及金屬彈頭，後端具擊
    發機構，機械性能良好，認具殺傷力。二、送鑑子彈2顆 ，
    認均係土造子彈（具直徑約10ｍｍ之金屬彈頭）， 經採樣1
    顆試射，可擊發，認具殺傷力。」 此有該局89年2月14日刑
    鑑字第14548號鑑驗通知書1份附卷可稽（見89年度偵字第25
    97號偵查卷第42頁）。足證上開改造鋼筆手槍3把， 均屬可
    發射子彈具有殺傷力之改造鋼筆手槍；該改造子彈2顆， 可
    供擊發，亦具有殺傷力，均屬槍砲彈藥刀械管制條例列管之
    槍彈。
(二)共犯顏永成前於原審89年度訴字第2077號被告顏永成違反槍
    砲彈藥刀械管制條例案件審理中供稱：「鋼筆槍三支是「阿
    風」（即甲○○）放在伊處」等情，證人林翔熙亦於該案審
    理中證稱：「（身上查扣之鋼筆手槍）是伊在被告 (指顏永
    成）家裡客廳桌上拿的，伊沒有告訴被告，直接插在口袋。
    ．．．那支（指鋼筆手槍）確實是在被告家裡拿的，不是甲
    ○○拿給伊的。．．．是在被告家裡，顏永成說那支是阿風
    要交給伊的」等情，且被告當時另案執行中亦經於90年5月9
    日提解到庭做證，雖經甲○○否認，惟顏永成與林翔熙仍當
    庭堅定指認所稱之「阿風」即甲○○，扣案之改造鋼筆手槍
    3把是甲○○拿至顏永成家中無誤（見原審89年度訴字第207
    7號影印卷89年12月6日、90年4月23日、90年5月9日、 90年
    10月8日筆錄）。足證扣案之改造鋼筆手槍3把是甲○○拿至
    顏永成家中， 顏永成並依甲○○之指示將其中1把鋼筆手槍
    （附表編號二）交予證人林翔熙持有，被告甲○○與顏永成
    2人間有犯意聯絡及行為分擔。 被甲○○所辯無非卸責之詞
    ，不足採信。此外，並有卷附之搜索扣押證明筆錄1份（ 見
    89年度偵字第2597號偵查卷第7頁至第9頁）及上揭扣案之改
    造鋼筆槍3把、子彈2顆可稽，事證已臻明確，被告此部分犯
    行堪以認定。
三、被告行為後，槍砲彈藥刀械管制條例先後於90年11月14日、
    94年1月26日修正公布，刑法亦於94年2月2日修正公布， 95
    年7月1日施行，修正後刑法第2條第1項規定：「行為後法律
    有變更者，適用行為時之法律。但行為後之法律有利於行為
    人者，適用最有利於行為人之法律。」係規範行為後法律變
    更所生新舊法律比較適用之準據法，於新法施行後，應適用
    修正後刑法第2條第1項之規定，為「從舊從輕」之比較。茲
    就本件新舊法比較結果說明如下：
(一)槍砲彈藥刀械管制條例第11條第4項、同條例第12條第4項於
    被告行為後之90年11月14日修正公布， 又第8條、第11條於
    94年1月26日修正公布，比較新舊法律規定， 以90年11月14
    日修正之法律有利於被告（刪除修正前強制工作之規定，且
    刑度較94年1月26日修正公布者為輕）， 依刑法第2條第1項
    但書規定，應適用該法律論罪科刑。
(二)刑法第33條第5款有關罰金刑之最低數額部分， 修正前刑法
    第33條第5款規定：「罰金：（銀元）1元以上」，而銀元與
    新臺幣間之折算，依現行法規所定貨幣單位折算新臺幣條例
    規定，以銀元1元折算新臺幣3元； 修正後刑法第33條第5款
    則規定：「罰金：新臺幣1,000元以上，以百元計算之」 ；
    經比較新舊法之規定， 修正後刑法第33條第5款所定罰金刑
    之最高數額固與修正前相同，惟最低數額，較之修正前提高
    ，自以修正前刑法第33條第5款之規定有利於被告。
(三)被告於犯罪時，刑法第42條第2項前段規定：「易服勞役以1
    元以上3元以下折算一日。」 又受刑人行為時之易服勞役折
    算標準， 業據修正前罰金罰鍰提高標準條例第2條前段規定
    ，就其原定數額提高為100倍折算1日，則本件受刑人行為時
    之易服勞役折算標準，最高應以銀元300元即新台幣900元折
    算1日。惟95年7月1日修正公布施行之刑法第42條第3項前段
    規定：「易服勞役以新台幣一仟元、二仟元或三仟元折算一
    日。」比較修正前後之易服勞役折算標準，以修正後之規定
    ，較有利於受刑人，故應依刑法第2條第1項但書規定，適用
    修正後之刑法第42條第3項前段規定， 諭知上開所處併科罰
    金如易服勞役之折算標準。
四、核被告甲○○所為，係犯90年11月14日修正公佈之槍砲彈藥
    刀械管制條例第11條第4項 未經許可持有可發射子彈具殺傷
    力之改造鋼筆手槍罪及 同條例第12條第4項無故持有子彈罪
    ，就事實一部分被告以一持有行為持有手槍、子彈而觸犯上
    開2罪名，為想像競合犯， 應依刑法第55條規定從一重之該
    條例第11條第4項 未經許可持有可發射子彈具殺傷力之改造
    鋼筆手槍罪處斷。 被告與顏永成2人間有犯意聯絡及行為分
    擔，俱為共同正犯（被告甲○○係故意犯罪，依修正前後刑
    法第28條規定均屬共同正犯，即勿庸為新舊法比較）。而被
    告所犯本罪與另案所犯未經許可，未經許可持有可發射子彈
    具殺傷力之改造手槍罪 (本院96年度上訴字第1814號)， 二
    者時間、地點、內容、犯罪過程各異，相距10月餘之久，被
    告亦陳稱二案間並無何關係，顯係其各別犯意所為，難認係
    概括犯意所為，併予敘明。
五、原審因認被告罪證明確，予以論罪科刑，固非無據，惟查，
    原審對於被告未經許可持有可發射子彈具有殺傷力之改造鋼
    筆手槍罪部分，於主文中多列「無故」二字，且據上論結欄
    內，引用修正前刑法第42條第3項，均屬未洽。 又被告行為
    後，其犯罪行為均符合中華民國96年罪犯減刑條例之規定，
    均應予減刑，原審未及適用，亦有未合。上訴人即被告上訴
    意旨仍執前詞，指摘原判決不當，雖無理由，惟原判決既有
    上開可議之處，自應由本院撤銷此部分判決及定應執行刑部
    分，予以改判。爰審酌被告犯罪之動機、目的、手段，持有
    具有殺傷力之槍械、子彈，對社會治安所生之危害非輕，及
    犯後又飾詞圖卸刑責，顯無悔意等一切情狀，量處如主文所
    示之刑，並予減刑及諭知易服勞役之折算標準，以資懲儆。
    扣案如附表編號一、二、三所示之改造鋼筆手槍3把、 編號
    四所示子彈1顆，均為違禁物， 應依刑法第38條第1項第1款
    之規定宣告沒收。另一顆子彈業於檢驗時試射，而不具子彈
    之完整結構及功能，已非屬違禁物，另扣案玩具金屬彈匣及
    經鑑定結果不具殺傷力之底火四排（共46粒），及監視器（
    含鏡頭）一組，均非違禁物，亦與被告所犯前揭罪行無涉，
    均不宣告沒收，併此敘明。
據上論斷，應依刑事訴訟法第369條第1項前段、第364條、第299
條第1項前段， 90年11月14日修正公佈之槍砲彈藥刀械管制條例
第11條第4項、第12條第4項，刑法第11條前段、第2條第1項、第
28條、第55條、第42條第3項、第38條第1項第1款， 罰金罰鍰提
高標準條例第1條前段， 中華民國96年罪犯減刑條例第2條第1項
第3款、第7條，判決如主文。
本案經檢察官林炳雄到庭執行職務。
中　　華　　民　　國　　96　　年　　8 　　月　　16　　日
　　　　　　　　　刑事第４庭    審判長法　官  蔡秀雄
　　　　　　　　　　　　　　　　　    法　官  陳國文
　　　　　　　 　 　　　　　　　　　　法　官  周煙平
以上正本證明與原本無異。
如不服本判決，應於收受送達後十日內向本院提出上訴書狀，其
未敘述上訴之理由者並得於提起上訴後十日內向本院補提理由書
（均須按他造當事人之人數附繕本）。
                                      書記官  蕭麗珍
中　　華　　民　　國　　96　　年　　8 　　月　　20　　日
附錄：本案論罪科刑法條全文
90年11月14日修正公佈之槍砲彈藥刀械管制條例第11條第4項
未經許可，持有、寄藏或意圖販賣而陳列第一項所列槍砲者，處
一年以上七年以下有期徒刑，併科新臺幣七百萬元以下罰金。
90年11月14日修正公佈之槍砲彈藥刀械管制條例第12條第4項
未經許可，持有、寄藏或意圖販賣而陳列子彈者，處五年以下有
期徒刑，併科新台幣三百萬元以下罰金。
附表：
編號一、改造鋼筆手槍一把（槍枝管制編號為：0000000000號）
    二、改造鋼筆手槍一把（槍枝管制編號為：0000000000號）
        林翔熙持有。
    三、改造鋼筆手槍一把（槍枝管制編號為、0000000000號）
    四、改造子彈壹顆。
